臺灣基隆地方法院家事裁定
                                   102年度家親聲字第21號
聲  請  人  郭○○  

代  理  人  鄭志政律師
相  對  人  連○○  

上列當事人間請求給付扶養費事件，本院裁定如下：
    主      文
聲請駁回。
聲請程序費用由聲請人負擔。
    事實及理由
壹、程序方面：
    按請求給付扶養費事件，為家事非訟事件，應適用家事非訟
    程序，由獨任法官以裁定終結之，此觀諸家事事件法第3條
    第5項、第125條、第97條、家事事件審理細則第128條、非
    訟事件法第36條第1項等規定甚明。本件聲請人主張相對人
    係未成年子女連○○之父，依照聲請人與相對人簽署刑事傷
    害和解協議內容（下稱系爭協議），因相對人未依協議履行
    ，故請求相對人增加給付未成年子女自民國100年8月起之扶
    養費、教育費及學雜費等語，核屬請求給付扶養費事件，依
    上開規定，應適用家事非訟程序審理，並由獨任法官以裁定
    終結之，合先敘明。
貳、實體方面
一、聲請人主張：
  ㈠相對人與聲請人乙○○於96年8月24日針對給兩造所生女兒連○○
    扶養費事，於鈞院民事庭達成和解制作和解筆錄。惟相對人
    對和解筆錄作出後，竟對聲請人乙○○有暴力毆傷行為，故於
    97年 4月10日聲請人乙○○與相對人甲○○達成系爭協議，該協
    議內容記載為：「一、相對人甲○○同意自民國98年1月份起
    至連○○（民國00年0月00日生）大學畢業為止，按月多給付
    撫養費五千元整作為告訴人乙○○之傷害和解賠償金，使得每
    月扶養費為三萬元整。同時願意負擔連○○每年二分之一學雜
    費及其它的教育費用。二、如果傷害和解金額有延誤未給付
    時，將視違背和解協議等同『一次未付視同全部到期』，相對
    人甲○○不得有任何的異議」，詎料相對人於100年8月起就未
    依系爭協議內容履行，爰依系爭協議計算相對人應給付連○○
    至大學畢業止（約116年6月）（計還有15年11個月）才能大
    學畢業，每個月增加5,000元即為增加扶養費數額，請求金
    額為新臺幣（下同）95.5萬元，計算式為5,000（元）x（15
    x12+10= 955,000（元）。
  ㈡按解釋和解協議內容，固須探求當事人立和解協議之真意，
    但協議內容業已表示當事人真意，無須別事探求者，即不得
    違反契約文字，然系爭協議既已明定相對人均應按月支付連
    ○○之扶養費三萬元至大學畢業為止，及同時願意負擔連○○每
    年二分之一學雜費及其他教育費用，詎料相對人於100年 8
    月起就未依系爭協議內容履行，原本連○○之學雜費及其他教
    育費用將以單據實報實銷為準，但系爭協議已訂明一次未付
    就視同全部到期，相對人不得有任何異議，故聲請人目前只
    能概算從小學至大學畢業為止，連○○學雜費及其他教育費用
    至少約需150萬元。
  ㈢從上得知相對人還另外需給付金額為95.5萬元+150萬元=245.
    5萬元，故相對人還另應給付聲請人245.5萬元確有理由。聲
    請人請求相對人應另行給付的金額，其請求權基礎為民法第
    736及系爭協議內容第1、2條之約定請求相對人給付扶養費
    。
  ㈣聲明：相對人應給付聲請人245.5萬元整及自本起訴狀繕本送
    達至相對人翌日起，按年息百分之5計算之利息。
二、相對人則以：
  ㈠據聲請人主張，於97年4月10日有系爭協議，相對人每月多給
    付扶養費5000元，及同時負擔每年二分之一學雜費及其他教
    育費用，每年二分之一學雜費及其他教育費用將以單據實報
    實銷為準，此係聲請人偽造相對人簽名，無中生有，茲說明
    如下：
  ㈡相對人原任職於銀行，受過筆跡鑑定訓練，聲請人模仿相對
    人簽名，但偽造能力過於薄弱，從筆壓之強弱、運筆狀態、
    筆劃形態、筆劃結構及連續性判斷，輕易即可辨識為偽造，
    無庸置疑。
  ㈢聲請人曾因傷害案、詐欺案、偽造文書案、妨害名譽案、妨
    害家庭案等案被起訴（以上未包含與相對人及其家人官司）
    ，其中臺灣高等法院高雄高分院90年上訴字1493號判決偽造
    文書印文罪有期徒刑三個月確定，與相對人數起官司亦多次
    偽造相對人書信簽名，可見聲請人偽造文書成性。
  ㈣此傷害事件係95年11月間發生，扶養費係於96年8月24日於鈞
    院作成和解筆錄，並於101年、102年歷經多次債權求償官司
    ，若有系爭協議，依常理聲請人應在鈞院之和解筆錄，及多
    次債權求償官司中提出求償，之前均未見此債權求償，現突
    然出現這份系爭協議，極不合理。僅以偽造之簽名三個字，
    即欲求償245.5萬元，欲以低廉之代價獲取高額賠償金機會
    ，動機惡劣。
  ㈤相對人無前科紀錄，該刑事傷害案件相對人頂多被判三個月
    可易科罰金約10萬元，與系爭協議求償金額245.5萬元，明
    顯不對價，應無相對人願簽此極端不對價之和解協議。
  ㈥每年二分之一學雜費及其他教育費用稱以單據實報實銷為準
    ，聲請人應可輕易提供至少一筆實報實銷單據與匯款相符之
    佐證，但聲請人無任何相關之佐證，聲請人僅提供片段之存
    摺影本，但過去之匯款紀錄與所稱傷害和解金無關聯性，證
    明無系爭協議之存在。
  ㈦系爭協議簽訂日期為97年4月10日，台北市文山區調解委員會
    調解日期為97年4月17日，若已有和解協議事項，應會在日
    期在後的台北市文山區調解委員會調解時作成紀錄，以俱公
    信力，然台北市文山區調解委員會調解內容與扶養費無關，
    可見所謂系爭協議，實屬子虛烏有。
三、聲請人主張於上開時間與相對人甲○○達成系爭協議，相對人
    於100年8月起就未依系爭協議內容履行，視為全部到期，依
    該和解協議書計算相對人應給付連○○至大學畢業止95.5萬元
    之扶養費，以及學雜費及其他教育費用150萬元，合計245.5
    萬元，為相對人所否認，並以前情置辯，抗辯系爭協議為聲
    請人偽造相對人簽名等語置辯。
四、按「法院得命提出文書之原本。不從前項之命提出原本或不
    能提出者，法院依其自由心證斷定該文書繕本或影本之證據
    力。」民事訴訟法第三百五十三條第一項、第二項分別定有
    明文。次按「當事人提出之私文書必須真正而無瑕疵者，始
    有訴訟法之形式的證據力，此形式的證據力具備後，法院就
    其中之記載調查其是否與系爭事項有關，始有實質的證據力
    之可言。」（最高法院41年度台上字第971號判例要旨參照
    ）又按「當事人提出之私文書，必先證其真正，始有形式之
    證據力。如以該文書內容為證明方法者，尤應提出原本，不
    得僅以繕本或影本為證。」（最高法院92年度台上字第743
    號判決要旨參照），是「依民事訴訟法第352條第2項規定，
    私文書應提出其原本；但僅因文書之效力或解釋有爭執者，
    得提出繕本，本件上訴人對被上訴人提出保證書影本之真正
    既有爭執，依上說明，被上訴人即應提出原本以證明確有此
    保證書存在。」（最高法院77年度台上字第1606判決要旨參
    照）。經查：
  ㈠依前揭說明，聲請人所提出之系爭協議必須真正而無瑕疵，
    始具有形式之證據力，以系爭協議內容為證明方法，尤應提
    出原本，不得以影本為證，相對人既否認前揭系爭協議內容
    之真正，則聲請人即須提出原本為證，惟聲請人自始未能提
    出該系爭協議原本為證，且經本院屢命聲請人提出，聲請人
    均稱系爭協議在相對人處，若兩造係因傷害等案件而由兩造
    簽訂系爭協議，則何以聲請人即權利人為何未將之妥為保管
    ，顯有違常情，則系爭協議內容是否真正，即非無疑，難認
    有形式之證據力。
  ㈡兩造所生之女連○○，出生後由聲請人乙○○撫養，連○○之母親
    即聲請人於96年間向本院對相對人甲○○提起訴訟請求給付連
    ○○扶養費，於96年8 月24日於成立和解，製作本院96年度重
    家訴字第3號和解筆錄，依照和解筆錄相對人甲○○應自98年1
    月起至連○○成年為止，於每月5日前給付連○○25,000元，由
    連○○法定代理人乙○○代為管理運用，此有聲請人提出本院96
    年度重家訴字第3號和解筆錄影本，並經本院調閱前開案號
    民事卷全卷。
  ㈢又聲請人以相對人與聲請人係男女朋友關係，相對人於95年1
    1月間，因細故與聲請人發生口角爭執時，竟在聲請人住處
    出拳毆打聲請人，致聲請人手臂瘀青，且以：要置聲請人於
    死地與聲請人同歸於盡，使聲請人心生畏懼，嗣相對人又於
    95年12月24日下午14時許，在聲請人住處以拳頭捶打及以椅
    子毆傷聲請人，致聲請人受有左上臂瘀傷、左下肢小腿擦傷
    ，另相對人於同日下午14時許，揚言要拔掉聲請人屋內之瓦
    斯管，讓聲請人及女兒三人都同歸於盡，聲請人於是打電話
    向住在高雄之母李○○求援，後因聲請人之母李○○打電話與相
    對人溝通，相對人才捨棄拔瓦斯管念頭，相對人改以拿兩把
    菜刀恐嚇聲請人及小孩，並稱：妳再不出來，我就殺妳們，
    大家同歸於盡。聲請人稱：你這樣，我立刻要報警，相對人
    甲○○後因手機響了，才將兩把菜刀放下，使聲請人心生畏懼
    。旋相對人又於96年1月22日10時許，在上開地點與聲請人
    發生口角爭執時，又持刀揚言欲殺聲請人，使聲請人心生畏
    懼，且出拳毆打聲請人，致聲請人手臂瘀青，而向警局及臺
    灣臺北地方法院檢察署提出告訴，後經該署檢察官送請臺北
    市文山區調解委員會調解，經該調解委員會於97年4月17日
    調解成立，嗣經臺灣台北地方法院檢察署以97年度調偵字第
    421、422號為不起訴處分等情，業經本院依職權向台北市○○
    區○○○○00○○○○000號調解卷證、臺灣臺北地方法院檢察署上
    開案號等偵查卷宗全卷在卷可按（影卷見本院卷第67-83頁
    ）。聲請人主張係因相對人傷害行為而於97年4 月10日簽訂
    系爭協議，則在其主張簽訂系爭協議後之一星期，在臺北市
    文山區調解委員會調解時，並未將系爭協議之內容，製作成
    調解筆錄之內容，或在調解時有何紀錄或表示，此有臺北市
    文山區公所97年度民調151號調解卷證全卷（見本院卷第67-
    82頁），此有違常情。何況依照兩造成立之調解內容：「‧‧
    ‧兩造均願拋棄本件民事其餘請求權，且不追究本事件之刑
    事責任。‧‧‧」，等語，此有臺北市文山區調解委員會調解
    書在卷可按（見本院卷第71頁），亦與聲請人主張97年4月1
    0日系爭協議所載之內容或意旨不符。
  ㈣未成年子女連○○（法定代理人即聲請人）於99年10月間持本
    院上開96年度重家訴字第3號和解筆錄，以相對人自99年7月
    起並未給付未成年子女連○○3期扶養，向本院對相對人甲○○
    聲請強制執行，經本院以99年度司執字第19206號事件受理
    ，聲請查封相對人甲○○所有銀行存款、勞務報酬及新北市雙
    溪區之土地，嗣因相對人甲○○於99年11月11日向本院繳納75
    ,000元及執行費600元，聲請人代理人於99年11月20日撤回
    全部強制執行等情，業經本院調閱本院99年度司執字第1920
    6號民事執行卷全卷，並有相對人繳納75,000元及執行費600
    元之收據及聲請人代理人撤回全部強制執行狀等資料在卷可
    按（見本院99年度司執字第19206號民事執行卷第32、33、3
    5頁）。依照聲請人所提系爭協議所載「‧‧‧如果傷害和解金
    額有延誤未給付時，將視違背和解協議等同『一次未付視同
    全部到期』，相對人甲○○不得有任何的異議」等語，則未見
    聲請人於上述強制執行程序中相對人遲延給付未成年人連○○
    扶養費時，對相對人就系爭協議有所主張或請求，此顯與常
    情有違。
  ㈤另未成年子女連○○（法定代理人即聲請人）於99年12月間復
    持本院上開96年度重家訴字第3號和解筆錄，以相對人自99
    年11月起並未給付未成年子女連○○2期扶養，向本院對相對
    人甲○○聲請強制執行，經本院以99年度司執字第22266號事
    件受理，查封相對人甲○○所有銀行存款、勞務報酬及新北市
    雙溪區之土地，嗣經本院以相對人99年11月份之當期應給付
    之扶養費25,000元，業經債權人於上開強制執行一案中，相
    對人主動到院繳納，並經本院於該案匯款至債權人之所提出
    之存摺帳號。相對人99年12月份之當期應給付之扶養費25,0
    00元，相對人前於99年12月22日到院表示，依和解筆錄，相
    對人本應於每月5日前為給付，惟99年12月4日及99年12月5
    曰適逢國定假曰，故始於99年12月6日至新北市瑞芳郵局匯
    款至債權人所指定之存摺帳號內，而非故意不為給付，並提
    出中華郵政跨行匯款申請書影本一份為證。徵此，本件債權
    人主張相對人自99年11月起迄今，已積欠二期扶養費未給付
    ，揆諸上開說明，其聲請顯屬無據，應予駁回。另相對人於
    99年12月23日到院表示，相對人曾與債權人另為協商每月多
    給付5,000元部分，僅為兩造間之協議，債權人並未取得任
    何可資作為執行名義之訴訟文書，且已逾越本院96年度重訴
    字第3號和解筆錄所載之相對人應給付金額，故債權人自不
    得持該和解筆錄，主張相對人就應多給付之5,000元為執行
    ，而裁定債權人強制執行之聲請駁回等情，業經本院調閱本
    院99年度司執字第22266號民事執行卷全卷，並有本院99年
    度司執字第22266號裁定在卷可按。聲請人雖在該執行程序
    主張，相對人曾與債權人另為協商每月多給付5,000元部分
    等情，然何以未提出系爭協議或任何可資作為執行名義之訴
    訟文書，迄101年10月27日始向本院提起本件，以系爭協議
    向相對人要求增加給付扶養費5,000元、教育費及學雜費等
    ，顯與常情有違。
  ㈥雖聲請人主張相對人持有系爭協議云云。惟查聲請人自述，
    自96年起迄今關於兩造之訴訟案件，大部分都是相對人告聲
    請人，有96年重家訴3號、傷害案件聲請人有撤回，相對人
    女兒有告聲請人毀謗及洩漏秘密，相對人太太有告聲請人妨
    害家庭，聲請人有告相對人毀損債權罪，相對人有罪確定，
    另外還有最近一件是聲請人告相對人移轉登記一案。另外還
    有強制執行案件等情（見本院卷第53頁），顯見兩造官司纏
    訟多年，甚至連相對人之家人、妻子及女兒與聲請人亦有訴
    訟糾紛，兩造關係惡化，則相對人在系爭協議簽名、蓋章而
    簽署系爭協議，竟會讓相對人執有系爭協議，顯不合常理。
    又聲請人聲請傳喚其母親李○○到庭證稱，係相對人自己甘願
    在系爭協議簽名、蓋章的等語，惟經本院詢問證人，相對人
    係在早上或下午簽署系爭協議，證人李○○證稱，沒有記那麼
    多，他們經常吵架，我怎麼可能去記那麼多等語，對相對人
    簽署系爭協議重要事情，竟然連早上或下午都不知道，顯有
    違常情。再簽署協議應會經過討論、磋商，互相爭執、讓步
    ，達成共識，才會形成具體之內容，進而輸入電腦再由相對
    人簽署、蓋章，而證人李○○證稱，相對人自己甘願在系爭協
    議簽名、蓋章的等語，經本院提示系爭協議詢問證人李○○，
    為何兩造為何簽署系爭協議？證人李○○證稱，說為了2萬5千
    元，說為了小孩扶養費5千元，我忘了等語（見本院卷第39
    頁），經本院提示系爭協議，證人對於系爭協議之內容僅提
    及扶養費，此外如教育費等，以及兩造磋商、討論之過程皆
    未提及，亦有違常情。而證人李○○為聲請人之母親，對聲請
    人難免偏袒，是證人李○○上開證述，尚難為有利於聲請人之
    認定。又證人李○○證稱：「（問：簽這份和解協議內容之前
    或之後，有無到再調解委員會調解？）簽這份之後就沒有去
    了，但是他們常常三兩天吵架，警察常到他們家裡。」等語
    ，據此兩造當時爭吵甚烈，簽署系爭協議後，當會由聲請人
    收執妥為保管才是，是聲請人主張，伊並未持有系爭協議，
    而由相對人收執云云，顯不足採。系爭協議之正本既非由相
    對人持有中，自應由聲請人負證明其真正之責。茲聲請人所
    主張依照系爭協議來向相對人請求，既與前揭事證不符，自
    難據為有利於聲請人之認定。
  ㈦再聲請人提出連○○銀行存摺正本主張，相對人都有依照原系
    爭協議內容來按月履行每月給付3萬元云云，惟依照聲請人
    提出之存摺影本係自98年6月1日起至99年10月12日之存摺內
    頁（見本院卷第44-49頁），日期與聲請人主張之98年1月起
    開始給付3萬元至100年8月開始未給付等情，並不相符，且
    其中有些匯款並非3萬元，是尚難以此遽認相對人確有簽署
    系爭協議，況且匯款之原因不只一端，則聲請人舉匯款等資
    料，尚無由證明相對人確有簽署系爭協議，何況聲請人與相
    對人簽署系爭協議，竟未收執持有系爭協議，有違常情，業
    如前述。
  ㈧綜上所述，聲請人提出系爭協議影本，難認有形式之證據力
    ；又本院綜合調查證據之結果認，聲請人主張相對人在系爭
    協議簽名、蓋章，有違常情，詳如前述。從而聲請人主張依
    據系爭協議，來請求相對人另外增加給付扶養費、教育費及
    學雜費等合計245.5萬元，亦屬無據。
五、綜上所述，聲請人依系爭協議，聲請相對人增加給付扶養費
    、學雜費及教育費等合計245.5萬元及自本起訴狀繕本送達
    至相對人翌日起，按年息百分之5計算之利息，為無理由，
    應予駁回。
六、依家事事件法第97條，非訟事件法第21條第2項、第24條第1
    項規定，民事訴訟法第95條、第78條，裁定如主文。
中　　華　　民　　國　 102　　年　　9 　　月　　12　　日
                  家事庭法官   黃永定
以上正本係照原本作成。
如對本裁定抗告，須於裁定送達後10日之不變期間內，向本院提
出抗告狀，並繳納抗告費新臺幣1,000元
中　　華　　民　　國　 102　　年　　9 　　月　　12　　日
                                書記官　潘端典